【裁判字號】    99,台上,7346
【裁判日期】    991125
【裁判案由】    殺人
【裁判全文】
最高法院刑事判決            九十九年度台上字第七三四六號
上  訴  人  朱明中
上列上訴人因殺人案件，不服台灣高等法院台中分院中華民國九
十九年九月二日第二審判決（九十九年度上重訴字第七號，起訴
案號：台灣台中地方法院檢察署九十九年度偵字第五二四三號）
，提起上訴，本院判決如下：
    主  文
上訴駁回。
    理  由
本件原判決認定：上訴人朱明中與被害人盧碧純為同居男女朋友
，有事實上之夫妻關係，為家庭暴力防治法第三條第二款所規定
之家庭成員。上訴人原從事保全工作，因認被害人常推托不讓其
至南投縣埔里鎮被害人工作之卡拉OK店相見，懷疑被害人另有男
友，復因質疑被害人有不明電話而迭有爭吵，乃要求被害人必須
每天返家。二人即於民國九十八年十月中旬，在台中市北屯區○
○○路六十五巷四十號三樓租屋同住，被害人每日上下班，上訴
人則於九十八年十月間即離職而無業。嗣被害人數次因故留在埔
里同事家中過夜，上訴人又懷疑其有第三者介入，屢起爭執，且
多次酒後喧鬧、爭吵、摔家具，驚動社區其他住戶而報警處理，
甚至曾毆打前來探訪之社區管理員，而由被害人出面道歉。九十
九年二月二十日凌晨，被害人在上開同居處以電話向卡拉OK店請
假五日後，對在客廳飲酒之上訴人稱：伊月底收假前，請將房間
內個人物品都搬走等語，上訴人予以拒絕，兩人又為分手之事爭
吵。至同日凌晨三時許，上訴人以被害人之爭吵聲過大影響鄰居
為由，將被害人拉至廁所內，以膠帶封住被害人口部，而剝奪其
行動自由，經被害人哀求始將膠帶剪開並予釋放（上訴人此部分
所犯剝奪他人行動自由罪，已經第一審判處罪刑確定）。其後上
訴人令被害人至客廳陪其喝酒，又因被害人四處走動而不耐，一
再要求被害人安靜坐在旁邊陪其喝酒。是日凌晨四時三十七分，
被害人以欲喝飲料為由朝廚房冰箱走去，趁機到廚房外小陽台大
喊「管理員，救命」，社區管理員吳極聞言報警，上訴人立即衝
向被害人，自後方摀住被害人口部，並將之壓制在地，以制止被
害人喊叫，因拉扯轉身致陽台上洗衣機水管脫落沾溼兩人。此時
被害人仰躺廚房與小陽台間地面，上訴人則跪跨被害人腰際兩側
並仍以手摀住被害人口部，要求不得再喊叫，被害人未從，詎上
訴人竟因而萌生殺人之犯意，以雙手奮力勒住被害人頸部。斯時
管理員吳極帶同據報前來之台中巿警察局第五分局水湳派出所警
員黃正吉、徐萬來（下稱黃正吉二人）至上址按鈴敲門，要求開
門，然上訴人聞聲仍不罷手，直到被害人癱軟毫無動靜，並向警
員佯稱係夫妻吵架而已，未生事端，被害人現已入睡，請勿打擾
云云，再將被害人放置在房間床上，蓋上棉被。惟黃正吉二人及
吳極見上訴人拒不開門，乃返社區管理室，由黃正吉以對講機向
上訴人表示警方欲入內查看，上訴人仍以夫妻吵架等語搪塞，然
因黃正吉之堅持，上訴人見無法推托，乃於黃正吉二人再上樓按
鈴時開門同意入內。黃正吉隨即詢問發生何事，上訴人仍以上述
夫妻吵架，並未發生事端云云虛應，黃正吉再追問被害人現在何
處，上訴人告以在房間內就寢，勿加打擾云云，但黃正吉見其神
情沮喪，認非尋常，而堅稱必親見被害人，並進入房間內查看，
而目睹被害人躺臥在床，以棉被覆蓋至頭、臉部，黃正吉掀開棉
被，見被害人雙眼緊閉，面無表情，搖動五、六下均無反應，而
查悉被害人已遭上訴人殺害後，隨即返回客廳，向徐萬來示意被
害人已經死亡，並請徐萬來在現場警戒，旋走出屋外撥電話通知
救護車並請求其他警員支援後，再返回屋內，上訴人見事跡已敗
露，無法隱瞞，始向黃正吉二人表明係其徒手勒斃被害人等情。
係以上開事實，業據上訴人於警詢、偵查及審理中供承：有與被
害人發生爭吵，並徒手將之勒斃，且於警方據報到場調查時，以
夫妻吵架、被害人已睡覺云云搪塞等情屬實，並經證人吳極、劉
宏敏、吳正吉、徐萬來、張平信分別於警詢、偵查及審理中證述
綦詳，且有快樂童年第一期管理委員會九十八年十二月十日快樂
童年字第（98）第098121001 號函、同委員會九十九年一月二十
八日快樂童年字第（99）第099012801 號函、中國醫藥大學附設
醫院診斷證明書、法醫參考病歷摘要、台灣台中地方法院檢察署
檢察官督同檢驗員相驗及囑由法醫解剖檢驗被害人遺體之勘驗筆
錄、解剖筆錄、台灣台中地方法院檢察署相驗屍體證明書、檢驗
報告書、解剖報告書、相驗照片十三幀、解剖照片十八幀、台中
巿警察局勤務指揮中心受理各類案件紀錄單等證據資料可資佐證
。為其所憑之證據及認定之理由。復就上訴人辯稱：當時是酒後
失控行兇，至今仍深愛被害人，盼有自新之機會，以彌補被害人
家屬云云。其原審辯護人辯護略以：警方抵達現場後，尚未確認
屋內發生之事及被害人之狀態，迄上訴人主動說出事發情節，警
方才確知上訴人犯行，故與自首要件相符，應予減輕其刑；且縱
與自首規定不符，惟其自始自白不諱，且積極與被害人家屬和解
中，第一審量處無期徒刑，顯屬過重云云，如何不足採取，均已
依據卷內證據資料詳予指駁；復說明：依黃正吉、徐萬來、張平
信等人之證詞，顯見當警員黃正吉二人進入屋內後，上訴人仍謊
稱被害人已就寢，待黃正吉單獨進入房間查看，知悉被害人已經
死亡，並因前述報案內容及現場跡證，而有相當充分理由懷疑係
上訴人所為後，隨即走出房間，向警員徐萬來示意後，走到屋外
聯繫救護車及請求支援，嗣聯絡完畢後，再進入屋內，上訴人始
向渠等坦承犯案，嗣支援之警員張平信到場後，警員再對上訴人
自白殺害被害人之事實錄音。是上訴人並非警方未發覺犯罪，主
動供出當時事發之始末。其既未於有偵查犯罪職權之機關或個人
發覺其殺害被害人前，向檢察官、司法警察官或其他執行司法警
察官之職務者，報告自己之犯罪事實，而自願接受法院之裁判，
自與刑法第六十二條前段規定自首之要件不合。核上訴人所為係
犯刑法第二百七十一條第一項之殺人罪。上訴人與被害人為同居
關係，屬家庭暴力防治法第三條第二款所規定之家庭成員，其故
意實行上開家庭暴力行為而成立刑法之殺人罪，係家庭暴力防治
法第二條第二款所稱之家庭暴力罪。乃以第一審適用刑法第二百
七十一條第一項、第三十七條第一項規定，審酌上訴人與被害人
之關係，上訴人無業期間，尚需被害人每日奔波工作，其酒後喧
鬧亦係被害人出面道歉，復有對被害人以膠帶封口之乖張行徑，
且不思後果，徒手緊掐被害人頸部使致死，其殺人手法殘忍、泯
滅人性，令盧碧純家屬承受天人永隔椎心之痛，再上訴人行為具
攻擊性，威脅社區及大眾安全甚巨，雖坦承殺人犯行，惟行兇時
，仍向據報到場之警員再三推諉夫妻吵架、被害人就寢等語圖飾
，嗣警員查悉無所遁飾時，始自白犯行，復未對被害人家屬為任
何賠償，未見真摯悔意等一切情狀，而量處無期徒刑，並宣告褫
奪公權終身。核無不合，予以維持，駁回上訴人在第二審之上訴
。經核於法尚無違誤，量刑亦稱妥適。上訴意旨仍執陳詞，謂其
有自首規定之適用，及對事實審量刑得自由裁量之職權行使，任
意指摘為不當，非有理由，應予駁回。
據上論結，應依刑事訴訟法第三百九十六條第一項，判決如主文
。
中    華    民    國  九十九  年   十一   月  二十五  日
                      最高法院刑事第十三庭
                          審判長法官  陳  世  淙  
                                法官  陳  東  誥  
                                法官  陳  世  雄  
                                法官  何  菁  莪  
                                法官  施  俊  堯  
本件正本證明與原本無異
                                      書  記  官  
中    華    民    國  九十九  年   十一   月  二十九  日
                                                      Ｅ
附錄論罪科刑法條
刑法第二百七十一條第一項
殺人者，處死刑、無期徒刑或十年以上有期徒刑。

司法院資訊處製作；財團法人民間司法改革基金會備份。
